【裁判字號】    99,監宣,38
【裁判日期】    990415
【裁判案由】    監護宣告
【裁判全文】
臺灣臺南地方法院民事裁定              99年度監宣字第38號
聲  請  人  丙○○○
上列聲請人聲請監護宣告事件，本院裁定如下：
    主    文
宣告甲○○（女，民國○○○年○月○○日生，身分證統一編號
：Ｚ000000000號，住臺南縣永康市○○街七十一巷十
八號）為受監護宣告之人。
選定石玉蘭（女，民國○○○年○○月○○日生，身分證統一編
號：Ｚ000000000號，住臺南縣仁德鄉○○村○○○街
四十七號）為受監護宣告之人之監護人。
指定乙○○（男，民國○○○年○月○日生，身分證統一編號：
Ｚ000000000號，住臺南縣仁德鄉○○村○○路○段七
十一號）為會同開具財產清冊之人。
聲請費用新臺幣玖仟參佰參拾肆元由受監護宣告之人甲○○負擔
。
    理    由
一、按對於因精神障礙或其他心智缺陷，致不能為意思表示或受
    意思表示，或不能辨識其意思表示之效果者，法院得因本人
    、配偶、四親等內之親屬、最近一年有同居事實之其他親屬
    、檢察官、主管機關或社會福利機構之聲請，為監護之宣告
    ，民法第14條第1項定有明文。次按受監護宣告之人應置監
    護人。法院為監護之宣告時，應依職權就配偶、四親等內之
    親屬、最近一年有同居事實之其他親屬、主管機關、社會福
    利機構或其他適當之人選定一人或數人為監護人，並同時指
    定會同開具財產清冊之人，民法第1110條、第1111條第1項
    亦定有明文。
二、本件聲請意旨略以：聲請人為甲○○（女，民國○○年○月○○
    日生，身分證統一編號：Ｚ000000000號，住臺南縣永康市○
    ○街71巷18號）之母親（甲○○之父親石德勝已）。因甲
    ○○患有精神分裂症，精神狀況不佳，無法自理生活，對一
    切事務無處分及管理之能力，已不能為意思表示或受意思表
    示，或不能辨識其意思表示之效果，為此聲請對其為監護宣
    告。又石玉蘭（女，49年12月17日生，身分證統一編號：Ｚ0
    00000000號，住臺南縣仁德鄉○○村○○○街47號）為甲○
    ○之大姊，平時與甲○○感情最好，甲○○會委託其購買日
    用品，請求選任石玉蘭擔任其監護人。再者，乙○○（男，
    47年1月10日生，身分證統一編號：Ｚ000000000號，住臺南
    縣仁德鄉○○村○○路○段71號）係甲○○之大哥，瞭解甲
    ○○的財產狀況，請求指定乙○○擔任會同開具財產清冊之
    人等語。
三、經查，聲請人係甲○○之母親，甲○○之父親石德勝已，
    業據聲請人提出戶籍謄本2份、石德勝除戶謄本1份在卷可憑
    ，揆諸上開規定，聲請人為宣告甲○○為監護宣告之人之聲
    請人資格，自無欠缺。經查，聲請人主張上情，業據其提出
    國立成功大學醫學院附設醫院診斷證明書、身心障礙手冊、
    重大傷病免自行部份負擔證明卡各1份為憑，並經本院依職
    權向國立成功大學醫學院附設醫院調取甲○○在該醫院精神
    科就診病歷資料，有國立成功大學醫學院附設醫院99年3 月
    16日成附醫精神字第0990004257號函及所附甲○○病歷資料
    在卷可憑。本院審驗甲○○之精神狀況，並依職權函請行政
    院衛生署臺南醫院指派該院精神科黃隆山醫師協助鑑定甲○
    ○之精神狀態，鑑定人黃隆山醫師參與甲○○之精神狀態鑑
    定，認為：「一般醫學檢查，個案（甲○○）意識會有正常
    的時候、會發呆、會突然大吼大叫，不會主動和人對話，認
    得字，可自我行動，生活可部分自理。精神檢查方面，個案
    之注意力尚可，判斷能力、對人、時、地之定向感、記憶力
    、計算能力及抽象思考能力均有明顯缺失。」「這是一個重
    度精神分裂病的個案，個案現仍有精神病的正性症狀，且個
    案的認知功能有明顯的退化現象，個案的精神狀態應達不能
    為意思表示或受意思表示之程度，不能管理處分自己的財產
    ，回復之可能性低，可為監護宣告。」有鑑定書及本院99年
    4月14日監護宣告訊問筆錄在卷可稽，故聲請人聲請對甲○
    ○為監護宣告為有理由，應予准許。
四、次查，石玉蘭（女，49年12月17日生，身分證統一編號：Ｚ0
    00000000號，住臺南縣仁德鄉○○村○○○街47號）為受監
    護宣告之人甲○○之大姊，有戶籍謄本1份附卷可參，且經
    受監護宣告人之親屬團體會議推定為甲○○之監護人，有聲
    請人所提出之親屬團體會議推定監護人說明書、親屬系統表
    、親屬會議紀錄、親屬之戶籍謄本在卷可稽，又參酌受監護
    宣告人甲○○平時與石玉蘭感情最好，甲○○會委託其購買
    日用品等情，業據聲請人陳明在卷，認由石玉蘭擔任監護人
    ，最能符合受監護宣告之人之最佳利益，爰選定石玉蘭為監
    護人；另乙○○（男，47年1月10日生，身分證統一編號：Ｚ
    000000000號，住臺南縣仁德鄉○○村○○路○段71號）係
    受監護宣告之人甲○○之大哥，瞭解受監護宣告人的財產狀
    況，有其戶籍謄本1份在卷可稽，並經受監護宣告人之親屬
    團體會議推定為會同開具財產清冊之人，有聲請人所提出之
    親屬團體會議推定監護人說明書、親屬系統表、親屬會議紀
    錄、親屬之戶籍謄本在卷可稽，爰指定乙○○為會同開具財
    產清冊之人。
五、依民事訴訟法第608條第1項、第95條、第87條第1項，裁定
    如主文。
中    華    民    國    99    年    4     月    15    日
                   家事法庭   法  官  鄭  彩  鳳
正本係照原本作成。
如不服本裁定關於選定監護人及指定會同開具財產清冊之人等部
分，應於送達後十日內向本院提出抗告狀，並繳納抗告費新臺幣
1,000元；其餘關於宣告監護之部分，不得抗告。
中    華    民    國    99    年    4     月    16    日
                              書記官  楊  琄  琄

司法院資訊處製作；財團法人民間司法改革基金會備份。
